【裁判字號】    96,易,2233
【裁判日期】    970414
【裁判案由】    違反公司法
【裁判全文】
臺灣士林地方法院刑事判決              96年度易字第2233號
公  訴  人  臺灣士林地方法院檢察署檢察官
被      告  甲○○
上列被告因違反公司法案件，經檢察官聲請簡易判決處刑（96
年度偵字第6118號），本院士林簡易庭認不宜以簡易判決處刑（
96年度士簡字第648 號），移由本院改依通常程序審理，判決如
下：
    主  文
甲○○無罪。
    理  由
一、本件公訴意旨略以：被告甲○○曾受僱於臺北市○○區○○
    路265 號1 樓慶昇不動產仲介經紀有限公司（下稱慶昇公司
    ），明知慶昇公司已於民國93年7 月22日解散登記停止營業
    ，竟於95年12月18日，為乙○○仲介買賣坐落臺北市北投區
    ○○○路43號11樓之1 之房屋時，於同年月19日在臺北市○
    ○區○○路7 段192 號2 樓，以慶昇公司之名義，要求乙○
    ○簽訂不動產購買意願書而經營房屋仲介業務。嗣乙○○因
    上揭房屋買賣糾紛提出告訴，始悉上情。因認被告所為涉有
    違反公司法第19條第1 項之規定，而觸犯同法第2 項之罪嫌
    云云。
二、按不能證明被告犯罪或其行為不罰者，應諭知無罪之判決，
    刑事訴訟法第301 條第1 項定有明文。
三、公訴人認被告甲○○涉有上開罪嫌，無非係以被告於偵查中
    之自白、證人乙○○之證述及慶昇公司不動產購買意願書、
    公司基本資料查詢影本各1 紙附卷可稽為其主要論據。訊據
    被告固坦承與乙○○簽立「慶昇房屋仲介有限公司不動產購
    買意願書」，惟辯稱：慶昇公司雖經解散登記停止營業，然
    如未經清算完結，並向法院登記處為解散之登記，公司之法
    人格事實上尚未消滅，自不能以該公司未經設立登記視之。
    另系爭不動產購買意願書上雖有「慶昇房屋仲介有限公司」
    之抬頭，惟事實上被告係以自己之名義簽署為買賣雙方之受
    託人，並未以慶昇房屋仲介有限公司之名義簽立該意願書，
    更未以公司之大、小章用於其契約之上，被告所為與公司法
    第19條第1 項之規定不符等語。
四、經查：被告於95年12月19日與證人乙○○簽立「慶昇房屋仲
    介有限公司不動產購買意願書」，此有該意願書影本1 紙在
    卷可憑（詳偵查卷第20頁），而慶昇公司於91年3 月12日核
    准設立，並於93年7 月22日為解散登記，然並未向本院申報
    清算人進行清算程序，亦有公司資料查詢單1 紙、本院民事
    庭96年11月16日士院鎮民科字第0960336677號函在卷可憑（
    詳偵查卷第21頁、本院96年度士簡字第648 號卷第12頁），
    並經證人即慶昇公司之負責人丙○○到庭結證無訛（詳本院
    卷第27頁），被告雖於慶昇公司解散登記後，與證人乙○○
    簽立「慶昇房屋仲介有限公司不動產購買意願書」，然公司
    法第19條乃單純處罰未經設立登記，而使用公司名稱之行為
    ，並非處罰不當之營業行為，此觀之公司法第15條至第16條
    就公司之非法保證及經營登記範圍以外之業務，另設連帶賠
    償及損害賠償責任規定自明。又「解散之公司應行清算」、
    「清算人應於就任後15日內將其姓名……向法院聲報」、「
    於6 個月內完結清算」、「清算完結經送請股東承認後15日
    內向法院聲報」，公司法第24條、83條、87條、93條定有明
    明文，清算人如有違反，並均得科處罰鍰。倘解散之公司不
    依法進行清算，應依上開規定處罰，不能將公司法第19條擴
    張解釋，致違反罪刑法定主義。因此，解散之公司在未清算
    完結之前，不論是否為了結現務或便利清算之目的，而以公
    司名稱為營業行業，均無公司法第19條之適用。慶昇公司雖
    經解散登記，然既未經清算程序，被告所為即與公司法第19
    條第1 項之規定不符，自不得依同法第2 項之規定加以處罰
    ，被告行為既屬不罰，自應依刑事訴訟法第301 條第1 項規
    定，為被告無罪之諭知。
據上論斷，應依刑事訴訟法第301條第1項，判決如主文。
本案經檢察官余秉甄到庭執行職務
中    華    民    國    97    年    4     月    14    日
                  刑事第六庭法  官  許永煌
以上正本證明與原本無異。
如不服本判決，應於收受送達後10日內向本院提出上訴書狀，其
未敘述上訴理由者，應於上訴期間屆滿後20日內向本院補提理由
書狀（均須按他造當事人之人數附繕本）。
                            書記官  陳淑琪
中    華    民    國    97    年    4     月    14    日


司法院資訊處製作；財團法人民間司法改革基金會備份。
